【裁判字號】    99,家聲,314
【裁判日期】    990723
【裁判案由】    變更子女姓氏
【裁判全文】
臺灣板橋地方法院民事裁定             99年度家聲字第314號
聲  請  人  乙○○○
法定代理人  甲○○
代  理  人  劉嘉瑜律師
上列當事人間請求變更子女姓氏事件，本院裁定如下：
    主  文
聲請人乙○○○之姓氏准予變更為母姓之「翟」姓。
聲請程序費用由聲請人負擔。
    理  由
一、按有下列各款情形之一，法院得依父母之一方或子女之請求
    ，為子女之利益，宣告變更子女之姓氏為父姓或母姓：一、
    父母離婚者。二、父母之一方或雙方死亡者。三、父母之一
    方或雙方生死不明滿三年者。四、父母之一方顯有未盡保護
    或教養義務之情事者。民法第1059條第5 項有明文規定。姓
    氏屬姓名權而為人格權之一部分，具有社會人格之可辨識性
    ，與身分安定及交易安全有關外，姓氏尚具有家族制度之表
    徵，故賦予父母之選擇權，惟因應情勢變更，倘有事實足認
    變更子女之姓氏對其有利時，父母之一方或子女自得請求法
    院宣告變更子女之姓氏為父姓或母姓。
二、本件聲請意旨經審理後略以：聲請人之父母丙○○、甲○○
    於民國93年1 月3 日結婚，育有一子即聲請人乙○○○，嗣
    雙方於94年10月26日協議離婚，並約定聲請人權利義務之行
    使及負擔由母親甲○○任之。聲請人父親於離婚後從未給予
    聲請人任何扶養費用及付出關心，長期漠視與聲請人之親子
    感情，聲請人生活起居均由聲請人母親及母親家人照顧，與
    渠等共同生活，聲請人與父親家族則無往來，雙方生活上無
    任何交集或親情存在。相對人屢次涉犯刑事罪嫌，曾違犯毒
    品危害防制條例、組織犯罪條例及刑法公共危險罪，頃近尚
    因涉犯恐嚇勒贖等重罪遭判刑四年多之徒刑，即將入監執行
    ，若維持父姓，將不利於小孩往後成長的身心健全發展，爰
    依法聲請變更姓氏從母姓等語。
三、經查，聲請人所主張之上開事實，業據其提出戶籍謄本1 件
    、離婚協議書影本1 件、照片6 幀、臺灣高等法院89年度毒
    抗字第508 號刑事判決、臺灣桃園地方法院92年度偵聲字第
    14號刑事裁定、臺灣桃園地方法院94年度壢交簡字第743 號
    簡易判決等件為證，並經本院依職權調取丙○○之前案紀錄
    表1 件附卷可稽，是已堪信聲請人主張為真實。本院審酌上
    情，認聲請人之生父母業已離婚，而聲請人父親於離婚後即
    對於聲請人未為聞問且未盡扶養義務，可認變更現有姓氏對
    聲請人較為有利，是聲請人本件請求，經核並無不合，依法
    應予准許，爰裁定如主文所示。
四、依家事非訟事件處理辦法第2 條第2 項、非訟事件法第122
    條第3 項，裁定如主文。
中    華    民    國    99    年     7    月    23    日
                  家事法庭  法  官  毛崑山
上列正本證明與原本無異。
如不服本裁定應於送達後10日內向本院提出抗告狀，並應繳納抗
告費新臺幣1,000 元。
中    華    民    國    99    年     7    月    23    日
                            書記官  廖宮仕

司法院資訊處製作；財團法人民間司法改革基金會備份。
